【裁判字號】    97,訴,1253
【裁判日期】    970730
【裁判案由】    侵權行為損害賠償
【裁判全文】
臺灣板橋地方法院民事判決                  97年度訴字第1253號
原      告  武川酒業有限公司
法定代理人  甲○○
訴訟代理人  李金澤律師
複  代理人  陳麗玢律師
被      告  丙○○
            乙○○
上列當事人間請求侵權行為損害賠償事件，本院於民國97年7月
16日言詞辯論終結，判決如下：
    主  文
被告應連帶給付原告新台幣肆佰參拾貳萬伍仟元，及被告丙○○
自民國九十七年六月二十日起；被告乙○○自民國九十七年六月
二十一日起，均至清償日止，按年息百分之五計算之利息。
訴訟費用由被告連帶負擔。
本判決第一項於原告以新台幣壹佰肆拾肆萬貳仟元供擔保後，得
假執行，但被告丙○○如以新台幣肆佰參拾貳萬伍仟元為原告預
供擔保，得免為假執行。
    事實及理由
壹、程序方面
    本件被告乙○○未於言詞辯論期日到場，核無民事訴訟法第
    386 條所列各款情形，爰依原告之聲請，由其一造辯論而為
    判決。
貳、實體方面
一、原告主張：
    原告於民國（下同）96年11月上旬經友人介紹而認識被告丙
    ○○及被告乙○○，其分別自稱為訴外人華葆生技開發股份
    有限公司 (下稱華葆公司)之總裁及執行董事，且與銀行關
    係良好，希望原告與訴外人華葆公司能互相配合將營業額擴
    大，提議雙方能先行一次對開5張支票，且分別就支票之到
    期日間隔3天，並約定雙方各自所收取之支票係作為辦理公
    司業務往來增資用途，不得移作他用（包含票貼等），原告
    乃信以為真，於96年12月3日一次將5張支票（支票付款銀行
    均為兆豐國際商業銀行中和分行，支票號碼分別為CHB00000
    00、CHB0000000、CHB0000000、CHB0000000、CHB0000000，
    ，金額分別為新台幣（下同）1,020,000 元、985,000 元、
    520,000 元、880,000 元、920,000 元，下稱系爭支票），
    金額共計4, 325,000元交付被告丙○○、被告乙○○，並由
    不知情之會計人員林淑娟簽收。詎被告二人於96年12月3 日
    收取原告公司5 張支票當天即移做票貼使用，並經合作金庫
    港湖分行核准以5 張支票票貼總金額4,325,000 元之約8 成
    金額即約3,460 ,000 元 貸予被告二人。被告二人隨即於97
    年2 月25日向經濟部申請辦理變更登記，將負責人由李尚祐
    改為吳建明，登記地址由台北縣中市○○路16號2 樓改為台
    北市信義區○○○路○ 段271 號2 樓，又於97年5 月23日變
    更負責人登記為鄧麗厚，並將實際營業地點遷移至「台北市
    士林區○○○路○ 段195 巷11號」，且就其所對開交付5 張
    支票中，最近到期日為97年3 月17日、金額1,020,000 元、
    支票號碼DE0000 000號、合作金庫港湖分行為付款人之支票
    ，惡意退票，以致造成原告於短短3 天內，在無預警狀況下
    ，無能力籌措現金1,020,000 元存入原告前揭對開5 張支票
    中最近到期日為97年3 月20日、金額1,020,000 元、支票號
    碼：CHB0000000號、兆豐商銀中和分行為付款人之支票銀行
    帳戶內，致原告受有信用商譽及遭合作金庫港湖分行訴追票
    款之損害，刑事部分業經原告提出刑事詐欺告訴。爰依民法
    第184 條第2 項、第185 條之規定，請求被告二人連帶賠償
    。並聲明：（一）被告應連帶給付原告新台幣4,325,000 元
    ，及自起訴狀繕本送達翌日起至清償日止，按年息百分之5
    計算之利息。（二）原告願供擔保，請准宣告假執行。
二、被告乙○○未於言詞辯論期日到場，亦未提出書狀作何聲明
    或陳述。
三、被告丙○○則以：原告與訴外人華葆公司互開支票係為作票
    貼使用，以向銀行融資為目的，如僅將支票放於銀行託收，
    如何達互開支票增加營業資本之目的及價值？訴外人華葆公
    司將原告所開立之系爭支票交予合作金庫銀行託收以為融資
    貸款，該銀行貸予訴外人華葆公司之額度，係評估訴外人華
    葆公司之信用而融資，且訴外人華葆公司對上開融資貸款金
    額亦負有絕對責任。又訴外人華葆公司更換負責人與營業處
    所均與本案無關，亦不影響訴外人華葆公司於本件所有之權
    利義務。且原告先提示被告所開立之支票，違約在先，被告
    自有提示系爭支票之權利等語，資為抗辯。
三、原告主張前揭事實，業據提出訴外人華葆公司及被告丙○○
    背書之支票及退票理由單各5份、原告營利事業登記證1份、
    97 年5月23日訴外人華葆公司之變更登記表1份、被告丙○
    ○及被告乙○○名片各1張、原告交付予被告之5張支票、訴
    外人華葆公司簽收5張支票之收據1份、被告二人申請合作金
    庫港湖分行票貼明細表1份、97年2月25日訴外人華葆公司之
    變更登記表1份、97年3月18日律師函及回執各1份、臺灣台
    北地方法院台北簡易庭通知書及起訴狀繕本各1份、板橋地
    方法院檢察署97年度交查字第653號通知書及刑事告訴狀首
    頁各1 張（以上皆為影本）等為證，而被告乙○○已於相當
    時期受合法之通知，未於言詞辯論期日到場，亦未提出準備
    書狀爭執，依民事訴訟法第280條第3項前段準用同條第1項
    前段規定，視同自認；而被告丙○○就系爭支票移作票貼使
    用固不爭執，惟以前揭情詞資為抗辯。是本件應審究者，為
    （一）原告與訴外人華葆公司約定雙方各自所收取之支票，
    係「作為辦理公司業務往來增資用途，不得移作他用」，其
    意究指為何？（二）被告等是否有共同侵權行為？是否應連
    帶負損害賠償責任？
四、本院之判斷：
（一）原告與訴外人華葆公司約定雙方各自所收取之支票，係「
      作為辦理公司業務往來增資用途，不得移作他用」，其意
      究指為何？
  １、原告主張：被告等自始預謀設計詐騙原告，假藉其為華葆
      公司之總裁及執行董事，以互相配合、增加營業額為名，
      提出對開5 張支票，且不移作票貼使用，以取信原告，原
      告因而開立系爭支票交予被告二人，被告等卻於96年12
      月3 日取得系爭支票後立即向合作金庫港湖分行取得8 成
      現金款（約3,460,000 元），隨即變更公司負責人及營業
      處所，讓原告措手不及，以致原告商譽瞬間毀於一旦，業
      經合作金庫訴追系爭票據金額關於1,020,000 元、985,00
      0 元等情，業據提出訴外人華葆公司及被告丙○○背書之
      支票及退票理由單各5 份、原告交付予被告之5 張支票、
      訴外人華葆公司簽收5 張支票之收據1 份、被告二人申請
      合作金庫港湖分行票貼明細表1 份（以上皆為影本）為證
      。惟被告丙○○為所否認，並辯稱：原告與訴外人華葆公
      司對開支票本來就要作票貼使用，以達增加營業資本之目
      的及價值，此符合雙方「作為辦理公司業務往來增資用途
      」之約定，故伊並無侵權行為云云。經查：被告等以訴外
      人華葆公司名義，告知原告為增加原告及訴外人華葆公司
      之營業額，協議於合作金庫港湖分行開立支存帳戶，原告
      及訴外人華葆公司各開立票據共5 張，作為辦理公司業務
      往來增資用途，並約定「雙方各自所收取之支票係作為辦
      理公司業務往來增資用途，不得移作他用」等語，而交付
      彼此對開之支票，並於97年1 月27日書立收據，又觀諸原
      告與訴外人華葆公司互相對開之各5 張支票金額均相同，
      且分別就支票之到期日間隔3 天等情，此有訴外人華葆公
      司及被告丙○○背書之支票及退票理由單各5 張、原告交
      付予被告之5 張支票、訴外人華葆公司簽收5 張支票之收
      據1 份附卷可稽。衡諸一般交易常情，於上開約定下，原
      告及訴外人華葆公司互相對開上開支票之真意，僅限於彼
      此間相互提示兌現，使原告及訴外人華葆公司雙方於銀行
      帳面上互有資金往來頻繁，從形式觀之，原告及訴外人華
      葆公司之公司營業額有增加趨勢，利於嗣後原告及訴外人
      華葆公司向銀行融資。足見被告丙○○此部分之抗辯，不
      足採信，自堪信原告此部分主張之事實為真正。
 ２、 被告丙○○又辯稱：原告先提示被告所開立之支票，違約
      在先，被告自有提示系爭支票之權利云云。惟查：原告及
      訴外人華葆公司所為上開約定，實係以相互提示並兌現各
      自所開立之支票為手段，以達形式上增加原告及訴外人華
      葆公司之公司營業額，美化帳面之目的，業如前述，故原
      告提示被告等所交付之支票（支票付款銀行均為合作金庫
      港湖分行，支票號碼分別為DE0000000 、DE0000000 、DE
      0000000 、DE0000000 、DE0000 000，金額分別為1,020,
      000 元、985,000 元、520,000 元、880,000 元、920,00
      0 元），此有訴外人華葆公司及被告丙○○背書之支票及
      退票理由單各5 張為證，實符合原告及訴外人華葆公司間
      所為之上開約定。次查：被告丙○○及被告乙○○持系爭
      支票5 張於合作金庫港湖分行託收，並挪作為票貼之融資
      貸款等情，業經其於97年7 月16日言詞辯論期日自認在卷
      ，並有被告二人申請合作金庫港湖分行票貼明細表影本1
      份附卷可參，則被告等將系爭支票5 張挪作票貼使用，顯
      已違反上開約定，足見被告丙○○此部分所辯，亦不足採
      信。
（二）被告等是否有共同侵權行為？是否應連帶負損害賠償責任
      ？
      經查：原告與訴外人華葆公司約定對開支票，係作為辦理
      公司業務往來增資用途，不得移作他用，包括不得移作票
      貼使用，而被告丙○○及被告乙○○竟持系爭支票5 張於
      合作金庫港湖分行託收，並為票貼之融資貸款，業如前述
      ，又訴外人華葆公司所對開並經被告丙○○背書交付之5
      張支票分別因存款不足或拒絕往來戶而退票，此有訴外人
      華葆公司及被告丙○○背書之支票及退票理由單各5 張附
      卷可參。是被告等違反上開約定，將系爭5 張支票挪作為
      票貼之融資貸款，以致造成原告在無預警狀況下，無能力
      籌措上開現金存入原告前揭對開系爭支票於兆豐商銀中和
      分行之支票銀行帳戶內，致原告受有信用商譽及遭合作金
      庫港湖分行訴追票款4,325,000 元之損害，則被告丙○○
      及被告乙○○確有共同侵權行為，堪予認定，且被告丙○
      ○及被告乙○○自應就本件損害負連帶賠償責任。
五、綜上，足見被告丙○○所辯，均不足採，而被告乙○○已於
    相當時期受合法之通知，未於言詞辯論期日到場，亦未提出
    準備書狀爭執，視同自認，自堪信原告主張之事實為真正。
    從而，原告依民法第184 條第2 項、第185 條之規定，請求
    被告等應連帶給付原告4,325,000 元，及被告丙○○自起訴
    狀繕本送達翌日起即自97年6 月20日起、被告乙○○自起訴
    狀繕本送達翌日起即自97年6 月21日起，均至清償日止，按
    年息百分之5 計算之利息，為有理由，應予准許。
六、兩造陳明願供擔保，請求宣告假執行及免為假執行，經核均
    無不合，爰分別酌定相當擔保金額，予以准許。
七、本案事證已臻明確，兩造其餘攻擊防禦方法並所提之證據，
    本院經審酌後，認與判決結果無影響，爰不逐一論述，附此
    敘明。
八、據上論結，本件原告之訴為有理由，依民事訴訟法第385條
    第1項前段、第78條、第85條第2項、第390條第2項、第392
    條第2項，判決如主文。
中    華    民    國    97    年    7     月    30    日
                            民事第二庭  法  官
以上正本係照原本作成。
如對本判決上訴，須於判決送達後20日內，向本院提出上訴狀，
上訴臺灣高等法院（應按他造人數提出繕本）。
中  華  民  國    97    年    7    月    30    日
                            書記官  蕭佩宜


司法院資訊處製作；財團法人民間司法改革基金會備份。
